臺灣臺中地方法院刑事判決
111年度金訴字第789號
公  訴  人  臺灣臺中地方檢察署檢察官
被      告  姚欣語



上列被告因詐欺等案件，經檢察官提起公訴（111年度偵字第106
63、14611號）及移送併辦（111年度偵字第20025號），本院判
決如下：
    主  文
姚欣語犯如附表一所示之罪，共貳罪，各處如附表一「主文欄」
所示之刑。應執行有期徒刑壹年陸月。
    事  實
一、姚欣語於民國110年12月中旬某時許（起訴書未記載，應予
    補充），透過社群網站Facebook與真實姓名年籍不詳、自稱
    「婧雯」之成年女子（下稱A女）以通訊軟體LINE聯繫，自A
    女處獲知僅需提供帳戶供匯款及代為提領款項轉交，即能輕
    鬆取得高額貸款，依一般社會生活之通常經驗，已預見詐欺
    集團經常利用他人帳戶詐欺被害人匯入款項，A女恐係詐欺
    集團成員，所提供之金融帳戶可能係作為掩護詐欺集團遂行
    詐欺取財犯行所用，匯入帳戶款項係詐欺犯罪所得，代為提
    領、轉交，可能係隱匿該詐欺犯罪所得去向，為求順利取得
    貸款，仍應允為上開工作，並依指示與真實姓名年籍不詳、
    自稱「林谷明」之成年男子（下稱B男）聯繫後，姚欣語即
    與A女、B男、真實姓名年籍不詳、自稱「林專員」、「陳專
    員」之成年男子（下分稱C男、D男），及其他集團內真實姓
    名年籍均不詳之成年人，共同意圖為自己不法所有，基於3
    人以上共同詐欺取財及洗錢之犯意聯絡，於110年12月29日2
    0時51分許，將其所申設之第一商業銀行帳號000-000000000
    00號帳戶（下稱系爭帳戶）之帳戶資料，以通訊軟體LINE告
    知A女，並由該詐欺集團某成年成員於如附表一所示時間，
    以如附表一所示之詐欺方式，分別詐欺林芸妃、李金妹，致
    渠等陷於錯誤後，分別依指示於如附表一所示之時間，將如
    附表一所示之金額匯款至系爭帳戶，再由姚欣語依B男之指
    示，以如附表二所示之方式，轉出或提領如附表二所示之金
    額後，分別交付予C男、D男上繳予該詐欺集團內其他不詳成
    年成員，其等以此輾轉交付之方式製造金流斷點，掩飾及隱
    匿詐欺犯罪所得之本質及去向以洗錢。嗣經林芸妃、李金妹
    察覺遭詐欺而報警處理，循線查悉上情。
二、案經林芸妃訴由臺中市政府警察局第五分局、李金妹訴由臺
    北市政府警察局士林分局轉由臺中市政府警察局第三分局、
    彰化縣警察局和美分局報告臺灣臺中地方檢察署（臺中地檢
    署）檢察官偵查起訴及移送併辦。
    理  由
一、按被告以外之人於審判外之陳述，雖不符刑事訴訟法第159
    條之1至之4等規定，惟經當事人於審判程序同意作為證據，
    法院審酌該言詞或書面陳述作成時之情況，認為適當者，亦
    得為證據，刑事訴訟法第159條之5第1項定有明文。經查，
    本判決以下所引用具傳聞性質之證據，檢察官及被告姚欣語
    於本院審理時均表示同意有證據能力（本院卷第139頁），
    本院審酌上開證據資料作成時之情況，並無任何違法取證之
    不適當情形，且對於被告涉案之事實具有相當之關聯性，依
    刑事訴訟法第159條之5第1項之規定，認均具有證據能力。
二、訊據被告固坦承提供其所申設之系爭帳戶資料予A女，並依B
    男之指示，以如附表二所示之方式，轉出或提領如附表二所
    示之金額後，分別交付予C男、D男之事實，惟矢口否認有何
    3人以上共同詐欺取財及洗錢犯行，辯稱：客觀的轉帳行為
    我有做，但是我沒有意圖去騙被害人，我是因為生活所迫才
    會上網詢問貸款，始將系爭帳戶資料交予Facebook上看到的
    貸款聯絡人A女，對方說要幫我送渣打銀行申請貸款，需要
    匯款做帳戶上的紀錄資料；且對方說轉過來的款項是公司款
    項要我轉回去給他，我以為轉入系爭帳戶的錢是對方公司帳
    戶的錢，因此轉出去的錢及提領的錢都在現場交給他們，我
    也是被騙的，並無3人以上共同詐欺取財及洗錢之犯意等語
    （本院卷第69至70、142、144頁）。經查：
　㈠被告本案客觀上有參與詐欺等犯行之行為：
　　被告提供其所申設之系爭帳戶資料予A女，再由上開詐欺集
    團某成年成員於如附表一所示時間，以如附表一所示之詐欺
    方式，分別詐欺告訴人林芸妃、李金妹，致渠等陷於錯誤後
    ，分別依指示於如附表一所示之時間，將如附表一所示之金
    額匯款至系爭帳戶，復由被告依B男之指示，以如附表二所
    示之方式，轉出或提領如附表二所示之金額後，分別交付予
    C男、D男上繳予系爭詐欺集團內其他不詳成年成員等情，為
    被告所不爭執（本院卷第69至70、142、144頁），核與證人
    即告訴人林芸妃、李金妹於警詢時、證人即被告之夫羅名谷
    於警詢及偵訊中之證述大致相符（偵14611卷第23至27頁，
    偵20025卷第33至36、165至167頁）。此外，復有告訴人李
    金妹之臺北市政府警察局士林分局溪山派出所受理各類案件
    紀錄表、受理案件證明單、內政部警政署反詐騙諮詢專線紀
    錄表、受理詐騙帳戶通報警示簡便格式表、金融機構聯防機
    制通報單、通訊軟體LINE對話紀錄畫面翻拍照片、士林區農
    會匯款申請書、存摺封面暨內頁影本、系爭帳戶個資檢視報
    表、告訴人林芸妃之臺中市政府警察局第五分局文昌派出所
    受理各類案件紀錄表、受理案件證明單、內政部警政署反詐
    騙諮詢專線紀錄表、受理詐騙帳戶通報警示簡便格式表、金
    融機構聯防機制通報單、新光銀行國內匯款申請書、通訊軟
    體LINE對話紀錄畫面翻拍照片、新光銀行帳戶存摺封面及內
    頁影本、系爭帳戶存摺存款客戶歷史交易明細表、ATM機臺
    編號明細及開戶人身分證及簽名筆跡影本、被告手機畫面擷
    圖及郵局帳戶存摺封面及內頁影本、員警偵查報告書、被害
    人帳戶明細及車手提領時間一覽表、監視器錄影畫面翻拍照
    片、員警職務報告、中華郵政股份有限公司（下稱中華郵政
    ）111年9月19日儲字第1110908027號函暨所附被告申設之中
    華郵政帳號000-00000000000000號帳戶（下稱郵局帳戶）、
    盧彥彰申設帳號00000000000000號帳戶之客戶歷史交易清單
    等件在卷可佐（偵14611卷第33至35、39、41至55、61至63
    、65、67至83、85至113頁，偵10663卷第13至17、45至53頁
    ，偵20025卷第25、57至65頁，本院卷第103至107頁）。基
    上，此部分之事實，堪以認定，亦足認被告所提供之系爭帳
    戶資料，確已遭詐欺集團用於充做詐欺取財之匯款帳戶，且
    被告自系爭帳戶轉出或提領款項後，分別交付予C男、D男上
    繳予該詐欺集團內其他不詳成年成員之行為，已製造金流斷
    點，並以此輾轉交付之方式，掩飾及隱匿詐欺犯罪所得之本
    質及去向無訛。
  ㈡被告本案主觀上具詐欺非法犯行之刑法上故意：
　⒈被告固以其無意詐欺被害人，係因生活所迫始上網詢問貸款
    ，並將系爭帳戶資料交予臉書上看到的貸款聯絡人等語置辯
    。然被告前於106年7月、8月間，即因提供其所申設之中華
    郵政帳戶存摺、金融卡及密碼予真實姓名年籍均不詳之成年
    人使用，涉犯刑法第30條第1項前段、第339條第1項之幫助
    詐欺取財罪嫌，經臺灣彰化地方檢察署檢察官以107年度偵
    緝字第45、46、47、48號，107年度偵字第1156、1458號為
    不起訴處分，有上開不起訴處分書在卷可參（偵10663卷第8
    9至93頁，下稱前案）。而被告於前案亦持上開相同情詞（
    上網辦理貸款）置辯等情，業經本院調閱前案卷宗核閱屬實
    （偵1458卷第14頁，偵緝卷第16至18、28至29頁），是被告
    既曾因上網辦理貸款而提供帳戶，經檢察官於前案偵查中告
    以其行為可能涉犯幫助詐欺取財罪嫌（偵1458卷第14頁），
    足證被告知悉提供帳戶資料予他人之行為，極可能涉及詐欺
    非法犯行。況被告於本案偵訊及本院審理時均坦承其係年滿
    20歲之成年人，智識程度為高中畢業，107年至今從事生命
    禮儀工作，曾經從事房務工作，110年6月開始亦從事飲料店
    等語（偵20025卷第176頁，本院卷第129、143頁），係具有
    相當智識及社會生活經驗之人；且依卷附通訊軟體LINE對話
    紀錄擷圖顯示：（問：有無貸款【銀行/民間】？）有中租4
    2萬、合迪15萬等語（偵10663卷第103頁），可知被告並非
    毫無貸款經驗之人，自清楚知悉辦理貸款之流程及所需資料
    ，即一般銀行受理貸款申請，透過聯合徵信系統即可查知借
    款人信用情形；如係民間借貸，若非收取高額利息之地下錢
    莊，則除借貸雙方熟識而有一定信賴基礎外，幾須由借款人
    提供人保，或具特定價值之物保，如所有權狀、支票、本票
    等，以供借款人無法清償債務時用以抵償，故不論是一般金
    融貸款或民間借貸，均斷無僅提供帳戶資料即可通過審核而
    貸款之理，是其對於他人提出提供帳戶，並代為轉出或領款
    後交付款項，即可美化帳戶、辦理貸款之不合理請求或邀約
    ，自可知悉或預見高度可能涉及詐欺等不法犯行。
　⒉況且，被告於偵查及本院準備程序時供稱：110年12月中旬我
    在Facebook看到貸款資訊貼文，就加入A女的LINE好友，對
    方用LINE詢問我要辦貸款的原因及額度，告知我條件不符、
    需包裝帳戶，後來自稱渣打銀行經理B男叫我去領錢；我不
    知道A女、B男的年籍資料，我跟A女、B男都是用LINE聯繫，
    我覺得提領的錢蠻多的，不記得有幾筆等語（偵14611卷第1
    8頁，偵20025卷第28至29頁，本院卷第69頁）。由前開被告
    供述，可知被告係透過網路與A女、B男等人聯繫，不僅對其
    等真實姓名年籍全然不知，更未曾見面，亦不知其等確切身
    分背景，足見被告與A女、B男等人間並無確切信賴基礎可言
    ；然被告卻僅因A女、B男等人以網路訊息請求其提供系爭帳
    戶並代為收領多筆高額款項，即為同意該請求，任意提供自
    己所申設之系爭帳戶資料予A女，並依B男指示轉出及提領匯
    入系爭帳戶內之款項交予C男、D男，堪認被告係在知悉以帳
    戶為他人收款之行為，極可能涉及詐欺非法犯行之情形下，
    仍同意A女、B男等無信賴基礎之人，所提出提供系爭帳戶收
    款並代為領款並轉交款項之請求，自具詐欺犯行之認知及意
    欲甚明，被告所辯無意詐欺被害人等語，不足採信。
　⒊至被告所舉其與A女、B男等人間通訊軟體LINE對話紀錄，僅
    可說明A女、B男等人確曾向被告提出提供系爭帳戶收受款項
    並代為領款、轉交之請求，尚無從佐證被告與A女、B男等人
    即存有確切信賴基礎，或被告對於提供系爭帳戶收受款項並
    代為領款行為，高度可能涉及詐欺非法犯行乙事，無從認識
    或預見。是被告辯稱其主觀上對於詐欺非法犯行並無認識、
    係被A女、B男等人所騙等語，亦無可採。
  ㈢綜上所述，被告所辯，顯係卸責之詞，委無可採；從而，本
    案事證明確，被告犯行洵堪認定，自應依法論科。
三、論罪科刑　
　㈠核被告所為，均係犯刑法第339條之4第1項第2款之3人以上共
    同犯詐欺取財罪、洗錢防制法第14條第1項之一般洗錢罪。
  ㈡按詐欺取財罪係為保護個人之財產法益而設，故對於同一被
    害人轉帳後分次提領，應可認詐欺集團主觀上係基於單一之
    共同詐欺取財之犯意，客觀上均係於密切接近之時地實行，
    侵害同一被害人之財產法益，各行為獨立性極為薄弱，故依
    一般社會健全觀念，在時間差距上，難以強行分開，在刑法
    評價上，應視為數個舉動之接續施行，應論以接續犯一罪，
    較為合理。是被告雖有如附表二所示分次轉出或提領如附表
    一所示之告訴人2人遭詐欺之款項，然被告各次提領之舉，
    乃係於密接時間、地點所為，且分別侵害同一告訴人之財產
    法益，其各別提領款項之行為難以分割，應論以接續犯之一
    行為。又被告就如附表一所犯之刑法第339條之4第1項第2款
    之3人以上共同犯詐欺取財罪、洗錢防制法第14條第1項之一
    般洗錢罪，各係以一行為觸犯數罪名，為想像競合犯，依刑
    法第55條前段規定，均從一重各論以刑法第339條之4第1項
    第2款3人以上共同犯詐欺取財罪。再詐欺取財罪，既如前述
    係為保護個人之財產法益而設，故行為人罪數之計算，自應
    依遭詐欺之告訴人人數計算，是被告所犯如附表一所示之犯
    行，所侵害之各告訴人之財產法益各異，行為明顯可分，足
    認其犯意各別，行為互殊，應予分論併罰。
  ㈢按共同實行犯罪行為之人，在合同意思範圍以內，各自分擔
    犯罪行為之一部，相互利用他人之行為，以達其犯罪之目的
    者，即應對於全部所發生之結果，共同負責。又共同正犯之
    成立，各行為人之間祇須具有犯意之聯絡及行為之分擔，既
    不問犯罪動機起於何人，亦不必每一階段犯行均須參與。再
    共同正犯之意思聯絡，原不以數人間直接發生者為限，若有
    間接之聯絡者，亦包括在內，如甲分別邀約乙、丙犯罪，雖
    乙、丙間彼此並無直接之聯絡，亦無礙於其為共同正犯之成
    立。是行為人參與犯罪構成要件行為之實行，並不以參與構
    成犯罪事實之全部或始終參與為必要，即使僅參與構成犯罪
    事實之一部分，或僅參與某一階段之行為，亦足成立共同正
    犯（最高法院110年度台上字第1446號判決意旨參照）。被
    告雖未自始至終參與各階段之犯行，但其主觀上對系爭詐欺
    集團呈現細密之多人分工模式及彼此扮演不同角色、分擔相
    異工作等節，顯已有所預見，且其所參與者既係本案整體詐
    欺取財犯罪計畫不可或缺之重要環節，而與其他系爭詐欺集
    團成員間，在合同意思範圍內，各自分擔本案犯罪行為之一
    部，彼此相互利用他人之行為，最終共同達成詐欺取財犯罪
    之目的，被告自應就其所參與之各次詐欺取財犯行所發生之
    結果負責。是被告與A女、B男、C男、D男，及其他集團內真
    實姓名年籍均不詳之成年成員間，有犯意聯絡及行為分擔，
    均應論以共同正犯。另檢察官移送併辦部分（即臺中地檢署
    111年度偵字第20025號），與業經起訴之事實為同一事實，
    自應由本院一併審理。
  ㈣爰以行為人之責任為基礎，審酌被告不思以合法途徑賺取錢
    財，率爾接受他人邀約參與詐欺犯行，並分擔提供帳戶收受
    款項並代為轉出、領款後上繳之任務，藉此製造金流斷點，
    已嚴重侵害告訴人2人之財產權，並使社會上人與人彼此間
    信任感蕩然無存，危害交易秩序與社會治安甚鉅，所為洵屬
    不該，復審酌被告否認犯行之犯後態度，再參以其犯罪之動
    機、目的、手段、於本案詐欺犯行擔任之角色、參與程度等
    情；末衡被告前無論罪科刑紀錄（見卷附臺灣高等法院被告
    前案紀錄表），及其於本院審理時自述之智識程度、就業情
    形、家庭經濟及生活狀況（本院卷第143頁）等一切情狀，
    就其所犯分別量處如附表一「主文欄」所示之刑，以資懲儆
    。復審酌被告所犯如附表一所示之犯行，共2罪，其時間集
    中於110年12月至111年1月間，並衡被告各次犯行之手段等
    犯罪情節，及整體刑法目的與整體犯行之應罰適當性，定其
    應執行之刑如主文所示。
四、被告於本院準備程序及審理時均供稱：轉入我的郵局帳戶的
    2筆新臺幣（下同）3萬元（共計6萬元）現金領出來之後，
    都在現場拿給對方，這不是我的報酬，轉入系爭帳戶的錢全
    部都轉回去給對方，本案我沒有收到其餘報酬等語（本院卷
    第70、142頁），且如附表二編號5、11所示之款項，於轉入
    被告所申設之郵局帳戶後即遭提領，有郵局帳戶交易明細表
    在卷可佐（本院卷第105頁），是起訴書認被告本案犯罪所
    得為6萬5,000元等語，容有誤會，而依本案卷內證據資料內
    容，並無證據證明被告上開犯行有取得任何犯罪所得，亦無
    從認定被告有分得詐欺所得之款項，是被告就本案既無不法
    利得，自無犯罪所得應予宣告沒收或追徵之問題，爰不予宣
    告沒收或追徵其價額，附此說明。
據上論斷，應依刑事訴訟法第299條第1項前段，判決如主文。
本案經檢察官廖志祥提起公訴，檢察官李濂、張子凡到庭執行職
務。　　
中　　華　　民　　國　　111 　年　　11　　月　　8 　　日
            刑事第六庭    審判長法  官  田德煙
                                法  官  廖慧娟
                                法  官  王曼寧
以上正本證明與原本無異。
如不服本判決應於收受判決後20日內向本院提出上訴書狀，並應
敘述具體理由；其未敘述上訴理由者，應於上訴期間屆滿後20日
內向本院補提理由書（均須按他造當事人之人數附繕本）「切勿
逕送上級法院」。
告訴人或被害人如不服判決，應備理由具狀向檢察官請求上訴，
上訴期間之計算，以檢察官收受判決正本之日起算。
                                書記官  陳筱惠
中　　華　　民　　國　　111 　年　　11　　月　　9 　　日
附錄本判決論罪科刑法條：
中華民國刑法第339條之4
犯第339條詐欺罪而有下列情形之一者，處1年以上7年以下有期
徒刑，得併科1百萬元以下罰金：
一、冒用政府機關或公務員名義犯之。
二、3人以上共同犯之。
三、以廣播電視、電子通訊、網際網路或其他媒體等傳播工具，
    對公眾散布而犯之。
前項之未遂犯罰之。
洗錢防制法第14條第1項
有第2條各款所列洗錢行為者，處7年以下有期徒刑，併科新臺幣
5百萬元以下罰金。
附表一：
編號 告訴人 匯款時間 匯款金額（新臺幣） 詐欺方式 主文 備註 1 林芸妃 110年12月30日14時10分許（起訴書記載為13時56分許，應予更正）。 12萬8,000元 詐欺集團成年成員於110年12月28日17時許，以通訊軟體LINE聯繫林芸妃，佯稱為林芸妃之姪子，因投資生意亟需借款云云，致林芸妃陷於錯誤，依指示於左列時間，匯款左列金額至系爭帳戶。 姚欣語犯三人以上共同詐欺取財罪，處有期徒刑壹年參月。 即起訴書附表編號1。 2 李金妹 110 年12 月30日14時40分許（起訴書及併辦意旨書記載為14時37分許，均應予更正）。 20萬元 詐欺集團成年成員於110年12月29日18時30分許，撥打電話予李金妹，並以通訊軟體LINE與李金妹聯繫，佯稱為李金妹之親戚，亟需借款云云，致李金妹陷於錯誤，依指示於左列時間，匯款左列金額至系爭帳戶。 姚欣語犯三人以上共同詐欺取財罪，處有期徒刑壹年肆月。 即起訴書附表編號2，併辦意旨書犯罪事實欄一。 
附表二：
編號 轉出方式 時間 金額 備註 1 憑卡提款 110年12月30日15時54分許 3萬元  2 憑卡提款 110年12月30日15時55分許 3萬元  3 憑卡提款 110年12月30日15時56分許 3萬元  4 憑卡提款 110年12月30日15時57分許 1萬元  5 跨行轉帳 110年12月30日15時59分許 3萬元 轉入郵局帳戶，嗣被告提領後交予C男、D男。 6 跨行提款 110年12月31日0時3分許 2萬元  7 跨行提款 110年12月31日0時5分許 2萬元  8 跨行提款 110年12月31日0時6分許 2萬元  9 跨行提款 110年12月31日0時7分許 2萬元  10 跨行提款 110年12月31日0時9分許 2萬元  11 跨行轉帳 110年12月31日0時11分許 3萬元 轉入郵局帳戶，嗣被告提領後交予C男、D男。 12 跨行提款 111年1月1日3時25分許 1,000元  13 跨行轉帳 111年1月1日16時28分許 3萬元 轉入B男指定之盧彥彰所申設中華郵政帳號000-0000000000000000號帳戶。 14 跨行提款 111年1月1日16時29分許 2萬元  15 跨行提款 111年1月1日16時30分許 1萬元  16 跨行提款 111年1月3日14時35分許 1,000元  17 跨行提款 111年1月4日18時28分許 2,000元  18 跨行提款 111年1月6日13時13分許 2,000元  19 結清銷戶 111年1月7日11時19分許 904元  另證人羅名谷（經檢察官另為不起訴處分）於111年1月4日13時31分許，跨行提款1,000元。     
卷別對照表：
簡稱 卷別 偵14611卷 臺灣臺中地方檢察署111年度偵字第14611號卷 偵10663卷 臺灣臺中地方檢察署111年度偵字第10663號卷 偵20025卷 臺灣臺中地方檢察署111年度偵字第20025號卷 核交卷 臺灣臺中地方檢察署111年度核交字第2077號卷 偵1458卷 臺灣彰化地方檢察署107年度偵字第1458號卷 偵緝卷 臺灣彰化地方檢察署107年度偵緝字第45號卷 本院卷 臺灣臺中地方法院111年度金訴字第789號